【裁判字號】    97,交聲,326
【裁判日期】    970313
【裁判案由】    交管條例聲異
【裁判全文】
臺灣板橋地方法院交通事件裁定         97年度交聲字第326號
原處分機關  交通部公路總局臺北區監理所板橋監理站
異  議  人
即受處分人  乙○○
上列異議人即受處分人因違反道路交通管理處罰條例案件，對於
交通部公路總局臺北區監理所板橋監理站97年2 月14日所為之裁
決處分（處分案號：板監裁字裁41-C00000000）聲明異議，本院
裁定如下：
    主  文
異議駁回。
    理  由
一、聲明異議意旨略以：異議人即受處分人乙○○於民國96年12
    月22日晚餐時飲用罐裝啤酒1 瓶後，即騎乘車牌號碼J8V-05
    7 號重型機車至住家附近超商購買啤酒，於購買完啤酒回到
    住處，正停好車欲走回家時，警察將其攔下要對其作酒精濃
    度測試，其告知警察欲回家喝水後，再作酒測，待其返家喝
    水後，警察告知其已無庸測試。本件並非其拒絕作酒測，臺
    北縣政府警察局永和分局警員之舉發內容不實在，故異議人
    不服原處分機關之裁處，乃提起本件異議等語。
二、按汽車駕駛人拒絕接受酒精濃度測試之檢定者，處新臺幣6
    萬元罰鍰，並當場移置保管該汽車及吊銷該駕駛執照，道路
    交通管理處罰條例第35條第4 項前段定有明文。
三、經查：
(一)本件異議人即受處分人乙○○有於96年12月22日23時20分前
    ，騎乘車牌號碼J8V-057 號重型機車，行經臺北縣永和市○
    ○路○ 段425 巷64號前，因執行巡邏勤務之警員，見其行車
    狀態有異，而加以攔檢查察後，發現異議人身上散發濃重酒
    味，欲對其進行吐氣酒精濃度測試時，異議人拒絕吐氣酒精
    濃度測試之檢定等事實，除有臺北縣政府警察局北縣警交字
    第C00000000 號舉發違反道路交通管理事件通知單、臺北縣
    政府警察局永和分局97年1 月16日北縣警永裁字第09700006
    91號函各乙紙在卷可參外，另當日執行勤務舉發本違規事件
    之臺北縣政府警察局永和分局中正橋派出所警員甲○○於本
    院調查時到庭具結證稱：「（問：本件違反道路交通管理事
    件是否由你舉發？）是，那時我騎機車執行巡邏勤務，於永
    和路2 段425 巷64號附近處理糾紛，處理完之後，正要騎機
    車離去時，看到本件異議人騎機車正在路上行駛，我看到異
    議人行駛狀況有搖晃的情形，擔心駕駛人有安全上的疑慮，
    所以我上前攔查，我正要攔查時他已經停車，但是還坐在車
    上，正要下車，我請當事人出示行照及駕照，當事人有出示
    ，在稽查的同時，我聞到異議人身上有濃濃的酒味，然後我
    詢問當事人是否有飲酒，他沒回答」、「我請他配合警方到
    值勤處所作酒測，他先拒絕，我就請巡邏的同仁送酒測器來
    ，當事人說他要酒測，所以他要先喝水，我跟他說有順便帶
    水來，他說要回家喝水比較快，所以他就走回家喝水，我攔
    查他的地方是在路邊，之後他就不出來了，他說他已經在家
    了，不需要再配合作酒測，當事人從頭到尾都沒有吹酒測器
    ，等同仁送酒測器來時，我問他是否要作酒測，他回答不願
    意，他說我已經在家了，為何還要我作酒測，就把門關起來
    」等語（詳本院97年3 月12日訊問筆錄），並有證人提出舉
    發地點之照片4 幀在卷可按。參以證人甲○○與異議人間不
    僅未有任何怨隙，且係毫不相識之人，衡情證人甲○○應無
    設詞攀誣，或虛構違規事實陷害異議人之理。況警員執行公
    務時，本身即受有行政懲處責任之監督，且其到庭具結作證
    ，更係以刑事責任擔保其證言之真實性，故證人甲○○之前
    開證述內容，以及其所記錄舉發之本件違規事實，經核尚無
    不可採信之處。基此，異議人於前述時、地，有拒絕接受酒
    精濃度測試檢定之違規情事，應堪認定。
(二)次按，交通勤務警察或依法令執行交通稽查任務人員，開單
    舉發違反道路交通管理處罰條例所列之違規事實，經公路主
    管機關或警察機關所為之裁決處罰，本質上為行政處分，係
    公務員基於職務上權力，依法就特定之具體事件所為，並具
    有公法上效果之單方行政行為。而根據公務員為公法上行為
    具有公信力之原則，該行政處分當可被推定為真正，且其據
    以依法處分之事實認定，亦應可推定為正確無誤，故本此公
    信原則，立法者乃於道路交通管理處罰條例中，使交通勤務
    警察或依法令執行交通稽查任務人員，在特殊情形下，當場
    不能或不直攔截製單舉發時，得當機處置而逕行舉發（詳道
    路交通管理處罰條例第7 條之2） ，以達成維護交通秩序及
    公共安全之行政目的。反之，若謂公務員之一切行政行為，
    均需預留證據以證明其為真實，則國家行政勢必窒礙難行，
    且相關行政目的亦難達成，故刑事訴訟法就犯罪證據有關之
    規定中，與屬行政秩序罰之交通違規裁罰本旨不合之部分，
    自不在準用之列。從而，交通違規行政爭訟之舉證責任原理
    ，應非如刑事案件中，必須超越任何合理懷疑，始可為有罪
    判決之嚴格程度，而係應與民事訴訟之舉證責任原理相類似
    ，亦即基本上應就行政機關與人民各自主張有利於己之事實
    ，分配其應盡之舉證責任，而非逕予準用刑事訴訟上之「無
    罪推定」原則，此觀諸行政訴訟法第136 條，規定行政訴訟
    程序準用民事訴訟法第277 條舉證責任分配原則之立法意旨
    ，即可明瞭。
(三)異議人乙○○雖以前詞置辨，然異議人並未提出任何足供本
    院調查之事證，以佐證其並無拒絕接受酒精濃度測試之違規
    情事。且駕駛人駕車於道路上行駛，如有相當事證足認駕駛
    人有酒後駕車之可能時，執行交通稽查勤務之警員，本可依
    法對於該駕駛人進行酒精濃度測試，以確認該駕駛人是否確
    有飲酒後酒精濃度超過標準，而仍駕車之情形。查異議人自
    承有酒後駕車之情事，而證人甲○○見異議人行車狀態有異
    ，尾隨於異議人車後，於異議人停車之際，要求異議人出示
    證件，因異議人身上散發濃厚酒味，有酒後駕車之情事，復
    要求對異議人實施吐氣酒精濃度測試乙節，已據證人甲○○
    證述如前，證人甲○○之上開舉發過程並無違法或不當之處
    。其次，異議人亦不否認本件舉發地點係在其住處中庭門口
    （詳卷附照片編號3） ，並曾於實施酒精濃度測試前，返家
    飲水之事實，此核與證人甲○○之前開證述相符，而異議人
    並於聲明異議狀中敘及：「因吳姓警員在我家門口與我姐姐
    發生口角，我姐姐誤會吳警員要到我家作酒測」等語，基此
    可知，本件應係異議人返家飲水後，即未出門實施吐氣酒精
    濃度測試，證人甲○○始至異議人住處門口要求異議人至門
    口實施酒精濃度測試至明，此益徵證人甲○○之證述情節尚
    非虛妄。異議人辯稱：其並無拒絕接受酒精濃度測試云云，
    顯係卸責之詞，不足採信。
(四)綜上所述，本件異議人即受處分人乙○○於上開時、地，有
    拒絕酒精濃度測試檢定之違規事實既堪認定，則移送機關即
    交通部公路局臺北區監理所板橋監理站據此並引用道路交通
    管理處罰條例第35條第4 項前段之規定，裁處異議人罰鍰新
    臺幣6 萬元，並吊銷駕駛執照，於法實無不當。本件異議經
    核則並無理由，故應予駁回。
四、據上論斷，應依道路交通案件處理辦法第19條，裁定如主文
    。
中    華    民    國    97    年    3     月    13    日
                  交通法庭法  官  鄭燕璘
以上正本證明與原本無異
如不服本裁定應於送達後5 日內向本院提出抗告狀
中    華    民    國    97    年    3     月    13    日
                          書記官  陳筱惠


司法院資訊處製作；財團法人民間司法改革基金會備份。
